【裁判字號】    97,上訴,2347
【裁判日期】    980122
【裁判案由】    違反毒品危害防制條例
【裁判全文】
臺灣高等法院臺中分院刑事判決        97年度上訴字第2347號
上  訴  人
即  被  告  甲○○原名王麗春.
                      巷37號.
                    （現於臺灣台中女子監獄執行中）
選任辯護人  桑銘忠律師
上列上訴人因違反毒品危害防制條例案件，不服臺灣彰化地方法
院97年度訴字第1658號中華民國97年8月12日第一審判決（起訴
案號：臺灣彰化地方法院檢察署97年度偵字第2120號），提起上
訴，本院判決如下：
    主  文
原判決撤銷。
本件免訴。
    理  由
一、公訴意旨略以：被告甲○○曾因施用毒品案件經臺灣臺中地
    方於民國93年6月21日以93年度訴字第875號判處有期徒刑7
    月，經上訴後，又撤回上訴，於93年9月9日確定，甫於94年
    9月30日執行完畢，仍不知悛悔，於民國97年2月上旬，在苗
    栗縣頭份鎮，向羅興國以新臺幣（下同）12萬元之價格，購
    買甲基安非他命 (起訴書誤繕為安非他命)70 公克，又於97
    年2月28日晚間9時許，在苗栗縣頭份鎮國道中山高速公路頭
    份交流道附近，以30萬元之價格，購買180公克之甲基安非
    他命 (起訴書誤繕為安非他命)，嗣因量多，乃萌生伺機賣
    予他人之意圖，以電子磅秤、夾鏈袋等分裝後，意圖販賣而
    持有之。嗣97年3月1日凌晨12時45分許，員警為查緝毒品，
    循線追查後，依法搜索彰化縣花壇鄉○○村○○路15號1樓
    （夏威夷汽車旅館第202館），扣得攪拌勺子2支、鐵盒1個(
    起訴漏載)、電子磅秤1臺、夾鏈袋2包、甲基安非他命8包（
    毛重172.16公克）等物，因而查獲上情。因認被告涉有毒品
    危害防制條例第5條第2項之意圖販賣而持有第2級毒品罪嫌
    等語。
二、按犯罪事實應依證據認定之，無證據不得認定犯罪事實；不
    能證明被告犯罪者，應諭知無罪之判決，刑事訴訟法第154
    條第2項、第301條第1項分別定有明文。又「刑事訴訟法第
    161條第1項規定：檢察官就被告犯罪事實，應負舉證責任，
    並指出證明之方法。因此，檢察官對於起訴之犯罪事實，應
    負提出證據及說服之實質舉證責任。倘其所提出之證據，不
    足為被告有罪之積極證明，或其指出證明之方法，無從說服
    法院以形成被告有罪之心證，基於無罪推定之原則，自應為
    被告無罪判決之諭知。」最高法院92年臺上字第128號判例
    要旨可資參照；另「認定犯罪事實應依證據，為刑事訴訟法
    所明文。故被告否認犯罪事實所持之辯解縱屬不能成立，仍
    非有積極證據足以證明其犯罪行為，不能遽為有罪之認定。
    」同院30年台上字第1831號判例要旨參照。
三、復按案件有曾經判決確定之情形者，應諭知免訴之判決，刑
    事訴訟法第302條第1款定有明文。而此項原則於實質上一罪
    或裁判上一罪，均有其適用（參看最高法院49年臺非字第20
    號判例）。而施用毒品者於施用毒品前後持有毒品之低度犯
    行，應為施用毒品之高度犯行所吸收。
四、本件公訴人認上訴人即被告甲○○（下稱被告）涉犯意圖販
    賣而持有第2級毒品罪嫌，無非係以扣案之甲基安非他命數
    量龐大，若僅是供自己施用，不但違反常情，且不符經濟效
    益，此外並有用以分裝甲基安非他命之攪拌勺子2支、鐵盒1
    個 (起訴漏載)、電子磅秤1臺、夾鏈袋2包、甲基安非他命8
    包（毛重172.16公克）扣案，及內政部警政署刑事警察局鑑
    定書等為其論據，
五、訊據被告對於上開時間、地點，接續向羅興國購買上開數量
    、金額之第2級毒品甲基安非他命，以及上開扣案之物，均
    為其所有之事實，坦白承認。惟堅決否認有何意圖販賣而持
    有第2級毒品或販賣第2級毒品之犯行，辯稱：伊因自己長期
    施用第2級毒品甲基安非他命，每天施用的量很大，怕斷貨
    才會購買多量；而扣案之攪拌勺子2支、鐵盒1個、電子磅秤
    1臺、夾鏈袋2包係伊買回毒品後秤重及施用毒品所需之工具
    ，伊並未有意圖販賣而持有或販賣第2級毒品甲基安非他命
    之情等語。經查：
(一)上開被告自白之事實，除經被告供承在卷外，並有查獲現場
    照片8幀（偵卷1第62至65頁）、門號0000000000號行動電話
    受話號碼、發話號碼一紙（偵卷1第72頁）及照片6幀（偵卷
    1 第85、86頁）、門號0000000000號行動電話雙方通聯料查
    詢結果1份（偵卷3第43、44頁）在卷可稽，以及攪拌勺子2
    支、電子磅秤1臺、夾鏈袋2包及甲基安非他命8包（毛重172
    .16公克）等物扣案為憑。另將上開8包晶體，經送內政部警
    政署刑事警察局鑑定結果，其中白色晶體5包驗餘淨重34.92
    公克確含甲基安非他命成分，測量甲基安非他命純度為84﹪
    ，依據抽測純度值，推估含甲基安非他命驗前總純質淨重約
    90.96公克；另外淡黃色3包晶體，驗餘淨重34.54公克確含
    甲基安非他命成分，測量甲基安非他命純度為92﹪，依據抽
    測純度值，推估含甲基安非他命驗前總純質淨重約48.32公
    克等情。有內政部警政署刑事警察局97年3月11日刑鑑字第
    097 0031904號鑑定書1紙（偵卷2第33頁）在卷可按。足徵
    被告確持有之上開扣案物品，且該8包晶體為第2級毒品甲基
    安非他命，純質總淨重為139.28公克 (90.96+48. 32=139.2
    8)無訛。
(二)按所謂意圖販賣而持有毒品罪，係指行為人原無販賣營利之
    意圖，於購入或因其他原因取得毒品後，另行起意販賣營利
    者而言，與販賣毒品只須以營利為目的而購入或販出毒品即
    成立犯罪，二者固有不同，惟意圖販賣而持有毒品罪亦須以
    行為人取得毒品後，主觀上另萌販售牟利之意圖，始足當之
    ，如欠缺此等營利之犯意，即難以意圖販賣而持有毒品罪相
    繩（參看最高法院95年臺上字第3574號判決）。查被告對於
    施用甲基安非他命之頻率、數量，於偵查中固先陳以「（妳
    平均多久施用1次海洛因及安非他命？）海洛因很少，安非
    他命平均1天1次。」等語（偵卷1第107頁）、後於本案審判
    中則陳以：1天大約施用甲基安非他命10次，1天大約施用1
    、2公克等語。有前後不一之情，唯此僅能認被告對於施用
    第2級毒品之頻率、數量有交待不清之處，尚難認被告辯以
    購入前開第2級毒品係供自己施用即屬全然不可採。茲就此
    部分再進而分析：按正常人之甲基安非他命最低致死劑量為
    1公克，若單次使用超過此劑量，即有致命之可能性，惟久
    用成癮者對該等藥物產生耐受性，其程度因個人體質、使用
    頻率與接觸時間長短而異，可使其致死量增至數倍或十倍以
    上；又成癮之甲基安非他命使用者，使用劑量為每天2.5至2
    5毫克，有行政院衛生署管制藥品管理局93年12月22日管宣
    字第0930012251號函可佐。查，被告前因施用第2級毒品案
    件，經臺灣臺中地方法院以93年度易字第579號判處有期徒
    刑6月確定，因施用第一級毒品案件，經臺灣臺中地方法院
    以93年度訴字第875號判處有期徒刑7月，嗣經上訴，再由本
    院以94年度上更1字第54號駁回上訴而確定；又因施用第2級
    毒品案件，經臺灣臺中地方法院以96年度易字第2536號判處
    有期徒刑6月確定，後經該院以96年度聲減字第8504號裁定
    減為有期徒刑三月確定；又因施用第1級毒品、第2級毒品案
    件，經臺灣臺中地方法院以96年度訴字第3465號分別判處有
    期徒刑4月又15日、4月，應執行有期徒刑7月確定；又因施
    用第2級毒品案件，經臺灣臺中地方法院以96年度簡字第130
    1號判處有期徒刑6月確定等情，有台灣高等法院被告前案紀
    錄表1份在卷可稽，且被告於97年3月1日凌晨12時45分許，
    本案為警查獲時，被告坦承於97年2月29日有施用甲基安非
    他命之犯行，經採其尿液送驗呈甲基安非他命陽性反應，且
    甲基安非他命之濃度為40517ng/ml，有中山醫學大學附設醫
    院尿液檢驗報告在卷可稽（見原審卷第76頁)，並經台灣彰
    化地方法院以97年度易字第609號判處有期徒刑五月確定並
    送執行等情，亦有該院判決書（見原審卷第25、26頁）及台
    灣高等法院被告前案紀錄表在卷可參。足見被告於本案查獲
    前之2月29日有施用第2級毒品甲基安非他命，濃度又高於一
    般施用者，且在此之前又有久用毒品並已接觸毒品時間甚長
    ，則被告除可能係因意圖販賣而持有外，或為降低購入成本
    ，或為免除個人施用毒品之來源中斷，或為減少多次購買為
    警查獲之風險，其原因不一而足，亦非決無可能。次查，本
    件扣案之甲基安非他命純質總淨重為139.28公克，若以1人
    每日使用之劑量標準計算大約可施用557日（139.28公克除
    0.25公克=557，小數點後四捨五入）；若以被告施用毒品之
    時間已長達數年之久以觀，被告稱其每日施用約1、2公克並
    非不可能 (依函示致死劑量為1公克，若單次使用超過此劑
    量，即有致命之可能性，惟久用成癮者對該等藥物產生耐受
    性，其程度因個人體質、使用頻率與接觸時間長短而異，可
    使其致死量增至數倍或十倍以上），則扣案之甲基安非他命
    大約可施用70至140日之間。再參以警方以被告扣案之手機
    清查是否尚有與毒品相關之人事，亦查無任何關於毒品之情
    事（見偵卷1、3通話明細）。是被告於審判中辯稱，毒品係
    供自己施用，每日施用1、2克不盡然已超過被告個人使用的
    數量，並非完全不可採。
(三)再者扣案之攪拌勺子2支、電子磅秤1臺、夾鏈袋2包等物，
    被告始終供陳係伊買回毒品後秤重及施用毒品所須之工具。
    而磅秤、夾鏈袋、攪拌勺子等物，固然通常為販賣毒品常見
    之輔助工具，惟購買毒品者為確保其所購毒品確實達到約定
    之購買重量，以電子磅秤加以確認者，亦所在多有，而夾鏈
    袋、攪拌勺子更是施用毒品者所常用以分裝，藉以方便攜帶
    外出之用，尚難僅以警方扣得上開之物，即遽謂被告有意圖
    販賣甲基安非他命之犯意。參以公訴人就上開之物並未進一
    步舉證或說明可佐證為被告販賣甲基安非他命之輔助工具，
    實難以上開之物之存在，遽認被告有販賣甲基安非他命意圖
    。同理亦無法遽認被告有意圖販賣而持有甲基安非他命之犯
    意。是被告上開所辯，亦非全然不可採信。至於原審認證人
    徐戎成既曾多次為被告養狗，並有自行購買、分配狗飼料之
    經驗，對於被告所飼養之狗每日食量，自應知悉甚詳，被告
    豈有先以夾鏈袋分裝狗飼料後，再交給徐戎成飼養之必要，
    並再參以被告為警逮捕時，有扣得上開之物，而認被告確有
    以電子磅秤、夾鏈袋分裝第2級毒品甲基安非他命之情事甚
    明。惟即令被告另有辯稱以夾鏈袋來分裝狗飼料云云，並不
    足採，然亦無法因此而可證明被告持有該夾鏈袋即認被告有
    販賣之意圖。
六、綜上所述，依公訴人提出之證據，尚無從獲致被告確有意圖
    販賣而持有第2級毒品甲基安非他命之確信，被告辯稱其持
    有上開第2級毒品甲基安非他命係供個人施用等語，要非全
    然不可採。此外，復查無其他證據證明被告涉犯意圖販賣而
    持有第2級毒品犯行。揆諸上揭說明，自不能僅以被告持有
    之甲基安非他命之數量及持有電子磅秤、分裝袋等物品，即
    逕推論被告於取得毒品後，必定另萌販售牟利之意圖，而將
    其他有利於被告之合理可能均予排除。檢察官認被告係意圖
    販賣而持有第2級毒品尚有未洽。原審未詳細審酌上情，致
    對被告為科刑之判決，自有未洽。被告上訴意旨，否認犯罪
    ，並據以指摘原審判決不當，係屬有理由，應由本院將原審
    判決撤銷改判。惟被告於本件被查獲同時，除被查獲前述之
    毒品等物外，因被告之尿液經檢驗有毒品反應，足認被告有
    施用第2級毒品甲基安非他命之犯行，有關被告施用第2級毒
    品部分，業經臺灣彰化地方法院檢察署檢察官以97年毒偵字
    第1049號提起公訴，並由臺灣彰化地方法院以97年度易字第
    609號判處有期徒刑5月確定，此有臺灣高等法院被告前案記
    錄表及該判決各一份在卷可憑。本案既未能證明被告係意圖
    販賣而持有毒品，則就被告持有第2級毒品之犯行，應為上
    開因施用而持有第2級毒品之犯行所吸收。是本件被告持有
    第2級毒品犯行，既與前案判決確定部分有吸收犯之實質上
    一罪關係，而為前案判決效力之所及，揆諸前揭說明，本件
    自應諭知免訴之判決。
七、據上論結，應依刑事訴訟法第369條第1項前段、第364條、
    第302條第1項，判決如主文。
本案經檢察官乙○○到庭執行職務。
中    華    民    國    98    年    1    月    22     日
            刑事第三庭  審判長法  官  王  增  瑜
                              法  官  廖  柏  基
                              法  官  吳  進  發
以上正本證明與原本無異。
如不服本判決應於收受送達後十日內向本院提出上訴書狀，其未
敘述上訴理由者，並得於提起上訴後十日內向本院補提理由書（
均須按他造當事人之人數附繕本）「切勿逕送上級法院」。
                              書記官  柯  孟  伶
中    華    民    國    98    年    1    月    22     日


司法院資訊處製作；財團法人民間司法改革基金會備份。
